【裁判字號】    95,交易,432
【裁判日期】    951229
【裁判案由】    過失傷害
【裁判全文】
臺灣桃園地方法院刑事判決             95年度交易字第432號
公  訴  人  台灣桃園地方法院檢察署檢察官
被      告  甲○○
上列被告因業務過失傷害案件，經檢察官提起公訴（95年度調偵
緝字第23號），被告於本院準備程序進行中，就被訴事實為有罪
之陳述，經本院告知簡式審判程序意旨，並聽取公訴人及被告之
意見後，本院合議庭裁定由受命法官獨任依簡式審判程序審理，
本院判決如下：
    主  文
甲○○從事業務之人，因業務上之過失傷害人，處有期徒刑參月
，如易科罰金，以銀元參佰元即新臺幣玖佰元折算壹日。
    事  實
一、甲○○係計程車司機，為從事駕駛業務之人，於民國95年3
    月20日晚間，駕駛車牌號碼3R-905號營業用小客車，沿桃園
    縣八德市○○路由桃園縣八德市往臺北縣鶯歌鎮方向行駛，
    嗣於同日晚上7 時44分許，行經該路與和平路991 巷123 弄
    口設有閃光黃燈之交岔路口時，本應注意閃光黃燈表示警告
    車輛應減速接近注意安全小心通過，並應注意車輛行駛時，
    駕駛人應注意車前狀況，隨時採取必要之安全措施及行經市
    區道路應遵守該路段時速不得超過50公里之限制，而當時天
    候雖係雨天、夜間無照明，但道路無缺陷、無障礙物、視距
    良好，按當時情形並無不能注意之情事，詎竟疏未注意車前
    狀況，即以時速高達70至80公里超速行駛，以致於自後追撞
    ，同向行駛在前，自外側車道欲左轉，由晏路浩所騎乘搭載
    其妻女王紀媛、晏子涵之車號K9N-257 號重型機車左後方，
    致晏路浩、王紀媛、晏子涵人車倒地，晏路浩因而受有頭部
    外傷併顱內出血，王紀媛受有臀部挫傷、大腿挫傷、踝挫傷
    ，晏子涵受有右鎖骨骨折等傷害。甲○○於肇事後，在有偵
    查權限之機關發覺其犯罪前，向前來現場處理車禍事故之警
    員黃朝霖承認係其駕車發生車禍，而自首並接受裁判。
二、案經晏路浩、王紀媛訴由桃園縣政府警察局八德分局報告臺
    灣桃園地方法院檢察署檢察官偵查起訴。
    理  由
一、本件被告甲○○所犯過失傷害罪，非死刑、無期徒刑、最輕
    本刑為3 年以上有期徒刑之罪，或非高等法院管轄第一審之
    案件，被告就被訴事實為有罪之陳述，經本院合議庭認合於
    新修正刑事訴訟法第273 條之1 規定，裁定進行簡式審判程
    序，合先敘明。
二、上揭犯罪事實，業據被告甲○○於本院審理時自白不諱，並
    直承其有過失，核與被害人晏路浩、王紀媛於警詢、偵查所
    述情節相符，並有道路交通事故現場圖、道路交通事故調查
    報告表(一)、(二)現場及現場照片19張等在卷可佐。而告訴人晏
    路浩、王紀媛、晏子涵因此次車禍受有前述傷害乙節，復有
    財團法人長庚紀念醫院林口分院診斷證明書、財團法人天主
    教聖保祿修女會醫院診斷證明書共3 紙存卷可稽。
三、按汽車行駛時，駕駛人應注意車前狀況，並隨時採取必要之
    安全措施。又行車速度，依速限標誌或標線之規定。閃光黃
    燈表示「警告」，車輛應減速接近，注意安全，小心通過，
    道路交通安全規則第94條第3 項、第93條第1 項、道路交通
    標誌標線號誌設置規則第211 條第1 項第1 款分別定有明文
    。被告身為汽車駕駛人，自應注意上述道路交通安全規定。
    而依事故發生當時天候雖係雨天、夜間無照明，但道路無缺
    陷、無障礙物、視距良好等情形，有上開道路交通事故調查
    表、現場圖及照片在卷可參，並無不能注意之情事，被告竟
    於行經上開路段時，貿然以約70、80公里之時速超速行駛，
    且疏未注意車前狀況，以致於自後追撞同向行駛在前，由告
    訴人晏路浩所騎乘之機車，如被告遵守上開交通安全規則，
    當可避免肇致本件車禍之發生，而告訴人晏路浩、王紀媛、
    晏子涵確因本件車禍受有上開傷害，已經本院認定如前，是
    告訴人晏路浩、王紀媛、晏子涵所受之傷害與被告之上開過
    失行為間實有相當因果關係。綜上所述，足認被告上開自白
    與事實相符，堪以採信。本件事證明確，被告之過失傷害犯
    行堪以認定，應依法論罪科刑。
四、查被告行為後，刑法於94年2 月2 日修正公布，於95年7 月
    1 日施行。按行為後法律有變更者，適用行為時之法律，但
    行為後之法律有利於行為人者，適用最有利於行為人之法律
    ，現行刑法第2 條第1 項定有明文。刑法第2 條本身雖經修
    正，但刑法第2 條既屬適用法律之準據法，本身尚無比較新
    舊法之問題，應一律適用裁判時之現行刑法第2 條規定以決
    定適用之刑罰法律，核先敘明。又以本次刑法修正之比較新
    舊法，應就罪刑有關之共犯、未遂犯、想像競合犯、牽連犯
    、連續犯、結合犯，以及累犯加重、自首減輕暨其他法定加
    減原因（如身分加減）與加減例等一切情形，綜其全部罪刑
    之結果而為比較（參見最高法院95年度第8 次刑庭會議決議
    ）。經查：
  (一)修正前刑法第33條第5 款規定「罰金：（銀元）1 元以上。
    」，復依罰金罰鍰提高標準條例第1 條前段規定提高為10倍
    ，折算新臺幣為30元；修正後刑法第33條第5 款規定「罰金
    ：新臺幣1,000 元以上，以百元計算之。」；次查，刑法分
    則各條文所定之罰金刑，其幣別原為「銀元」，又倘非屬72
    年7 月26日至94年1 月7 日間新增或修正之條文，所定罰金
    數額並依罰金罰鍰提高標準條例第1 條前段規定提高為10倍
    ，惟依95年6 月14日修正公布、同年7 月1 日施行之中華民
    國刑法施行法第1 條之1 ：「中華民國94年1 月7 日刑法修
    正施行後，刑法分則編所定罰金之貨幣單位為新臺幣。94年
    1 月7 日刑法修正時，刑法分則編未修正之條文定有罰金者
    ，自94年1 月7 日刑法修正施行後，就其所定數額提高為30
    倍。但72年6 月26日至94年1 月7 日新增或修正之條文，就
    其所定數額提高為3 倍。」，現行刑法中，有關於罰金刑之
    計算單位及其最低度刑之規定已有修正，自屬法律變更。
  (二)自首部分，修正前刑法第62條原規定「對於未發覺之罪自首
    而受裁判者，減輕其刑。但有特別規定者，依其規定。」，
    嗣修正為「對於未發覺之犯罪自首而受裁判者，得減輕其刑
    。但有特別規定者，依其規定。」，由「必減」改為「得減
    」而賦與法院得針對個案審酌裁量之權。
  (三)經綜合適用修正前、後之罪、刑相關規定予以比較，修正後
    之規定顯非較修正前之規定對被告有利，因之，依現行即修
    正後刑法第2 條第1 項前段規定，此部分自應整體適用修正
    前刑法之有關規定，合先敘明。
五、查被告為計程車司機，係以駕駛為業乙情，業據被告自承在
    卷，被告自屬從事駕駛業務之人。核被告所為，係犯刑法第
    284 條第2 項前段之業務過失傷害罪。又被告以1 過失行為
    ，造成3 人受傷，係以1 行為觸犯3 個過失傷害罪，為同種
    想像競合犯，應依刑法第55條之規定，從一重處斷。而被告
    於肇事後，在其過失傷害犯行未為任何有偵查犯罪職權之公
    務員知悉前，向前來現場處理車禍事故之警員黃朝霖承認係
    其駕車發生車禍等情，有桃園縣政府警察局道路交通事故肇
    事人自首情形紀錄表1 紙在卷足憑，是被告既已向該管公務
    員自承犯罪事實而不逃避接受裁判，已合於修正前刑法第62
    條前段所定對於未發覺之犯罪自首而接受裁判之要件，應依
    該條規定減輕其刑。爰審酌告訴人晏路浩、王紀媛、晏子涵
    受傷害之程度，兼衡被告為本件車禍之肇事原因，且尚未與
    告訴人等和解等一切情狀，量處如主文所示之刑。另按，刑
    法易科罰金之規定亦經修正，修正前刑法第41條第1 項前段
    規定：「犯最重本刑為5 年以下有期徒刑以下之刑之罪，而
    受6 個月以下有期徒刑或拘役之宣告，因身體、教育、職業
    、家庭之關係或其他正當事由，執行顯有困難者，得以1 元
    以上3 元以下折算1 日，易科罰金。」，此折算標準並應適
    用修正前罰金罰鍰提高標準條例第2 條規定，就其原定數額
    提高為100 倍折算1 日，亦即被告行為時之易科罰金折算標
    準，應以銀元100 元以上300 元以下之數額折算1 日，經換
    算為新臺幣，則應以新臺幣300 元以上900 元以下折算1 日
    。惟95年7 月1 日施行之刑法第41條第1 項前段規定：「犯
    最重本刑為五年以下有期徒刑以下之刑之罪，而受六個月以
    下有期徒刑或拘役之宣告者，得以新臺幣1,000 元、2,000
    元或3,000 元折算1 日，易科罰金」，於同日並廢除罰金罰
    鍰提高標準條例第2 條之規定，亦即係以新臺幣1,000 元、
    2,000 元或3,00 0元折算1 日，比較之下，修正後之規定顯
    非較有利於行為人，依修正後刑法第2 條第1 項前段規定，
    此部分應適用行為時法，爰依修正前刑法第41條第1 項前段
    、修正前罰金罰鍰提高標準條例第2 條規定，併諭知對被告
    所宣告之刑易科罰金之折算標準。
據上論斷，依刑事訴訟法第273 條之1 、第299 條第1 項前段，
修正後刑法第2 條第1 項前段、第55條、修正前刑法第284 條第
2 項前段、第41條第1 項前段、第62條前段，刑法施行法第1 條
之1 第1 項、第2 項前段，修正前罰金罰鍰提高標準條例第2 條
，現行法規所定貨幣單位折算新臺幣條例第2 條，判決如主文。
本案經檢察官姚重珍到庭執行職務。
中    華    民    國    95    年    12    月    29    日
                  交通法庭    法  官  朱 美 璘
以上正本證明與原本無異
如不服本判決書應於送達後10日內向本院提出上訴狀
                              書記官  谷 貞 豫
中    華    民    國    96    年    1     月    4     日
附錄本案論罪科刑法條：
刑法第284條：
因過失傷害人者，處六月以下有期徒刑、拘役或五百元以下罰金
，致重傷者，處一年以下有期徒刑、拘役或五百元以下罰金。
從事業務之人，因業務上之過失傷害人者，處一年以下有期徒刑
、拘役或一千元以下罰金，致重傷者，處三年以下有期徒刑、拘
役或二千元以下罰金。


司法院資訊處製作；財團法人民間司法改革基金會備份。
